【裁判字號】    90,上易,850
【裁判日期】    900522
【裁判案由】    傷害
【裁判全文】
臺灣高等法院臺中分院刑事判決                      九十年度上易字第八五號
    上  訴  人  臺灣臺中地方法院檢察署檢察官
    被      告  甲○○
右上訴人，因被告傷害案件，不服臺灣臺中地方法院九十年度易字第四四一號，中華
民國九十年三月八日第一審判決（起訴案號：臺灣臺中地方法院檢察署八十九年度偵
字第七五四四號），提起上訴，本院判決如左：
    主  文
原判決撤銷。
甲○○傷害人之身體，處有期徒刑陸月，如易科罰金，以參佰元折算壹日。
    事  實
一、甲○○與徐慧鈺為男女朋友，二人並同居於臺中市○區○○路三五八之一巷十六
    號五樓，現有事實上夫妻關係，屬於家庭暴力防制法第三條第三款所稱之家庭成
    員關係，因有第三者女性介入，甲○○與徐慧鈺時有爭吵。其二人於民國（下同
    ）八十八年十二月十六日中午十二時許在上開同居處所，再因感情問題發生爭吵
    ，甲○○竟基於普通傷害之故意，接續徒手毆打徐慧鈺左臉頰三巴掌，致徐慧鈺
    受有三指樣出血合併瘀青之傷害，隨後甲○○即離開欲下樓離去。徐慧鈺因感情
    問題無法解決，乃自該處高樓跳下，經人立即報警護送私立中國醫藥學院附設醫
    院，於到醫院前即已死亡。
二、案經徐慧鈺之父親丙○○訴請臺灣臺中地方法院檢察署檢察官偵查起訴。
    理  由
一、訊據被告甲○○，對於在右開時地，因感情發生爭執，出手毆打被害人徐慧鈺左
    臉頰之事實，業據被告甲○○於偵查、原審及本院審理時坦承不諱，核與告訴人
    即徐慧鈺之父親丙○○指訴情節相符，雖被告於本院辯稱當日僅打死者一巴掌云
    云，但與被告於偵查中所供未合（參見相字卷十七頁背面），自難採信。又被害
    人受有三指樣出血合併瘀青之傷害等情，並有臺灣臺中地方法院檢察署法醫師填
    載之驗斷書一份，及現場照片八幀在卷可資佐證。再者，被告與死者徐慧鈺在臺
    中市○區○○路三五八之一巷十六號五樓同居三年，又係男女感情等情事，亦據
    被告於偵查及原審、本院審理時供述在卷，復據證人即徐慧玟於本院九十年四月
    三十日調查時證稱屬實，其二人具有事實上夫妻關係，屬於家庭暴力防制法所稱
    之家庭成員關係，洵堪認定。又被害人徐慧鈺係自行跳樓而死之事實，業據證人
    即鄰居陳明助於警訊時、偵查中結證明確，伊所證述情形，核與現場狀況相符，
    並經檢察官勘驗現場屬實，有勘驗筆錄一紙在卷足憑，而死者徐慧鈺在現場且留
    有自殺意向之字條，亦有該字條一紙附卷足憑（參見偵查卷三二頁），是死者徐
    慧鈺之直接死因係自殺墜樓所致，亦堪認定，雖告訴人及告訴代理人堅指被告當
    日有對死者打三巴掌，被告應有刑法第二百七十五條罪嫌云云，但依上所述，被
    告上開對死者三巴掌之犯行，與死者之自殺，缺乏客觀證據可認有因果關連，佐
    以證人張蕙娟偵查中所供，是告訴代理人上開主張，難以採取。綜上所述，被告
    上開自白核與事實相符，自堪採信，其右揭傷害犯行，洵堪認定，應依法論科。
二、核被告所為，係犯刑法第二百七十七條第一項之傷害罪，屬於家庭暴力防治法第
    二條第二項之家庭暴力罪。原審經審理結果，認被告罪證明確，予以論科，固非
    無見。但查，原判決就被告毆打死者之次數未明確認定，已有未合。又被告與死
    者同居已有二、三年之久，卻因另結新歡，而與死者時生爭執，自應知悉死者為
    情所困，乃竟毆打死者於前，又不知防護於後，嗣後亦未對死者表達追悼之意，
    原審僅量處被告有期徒刑四月，自嫌過輕，顯有違誤，檢察官執此量刑過輕指摘
    原判決不當，非無理由，原判決亦有上開可議，即屬無可維持，應由本院撤銷改
    判。又被告犯罪後，刑法第四十一條得易科罰金之法定最重本刑，已由三年提高
    至五年，該法條並修正公布為兩項，並於九十年一月十日公布，於同月十二日生
    效施行，而刑法第二條第一項所謂法律變更，係指有關論罪科刑所適用法律之一
    切刑罰法律變更而言，且所謂變更係指修正、廢止或另定特別法，是該第四十一
    條內容既有變更，且與本件被告得易科罰金有關，自應認係法律變更，則經比較
    新舊法之規定，新法並無不利被告，自應逕適用新法，併此敘明。爰審酌被告上
    揭傷害犯行，係引起徐慧鈺自殺動機之原因之一，迄今仍未與告訴人丙○○道歉
    或和解，惟念及其犯後坦承犯行態度尚佳，其於最近五年內並無犯罪前科，有臺
    灣高等法院被告全國前案紀錄表在卷可按等一切情狀，量處如主文第二項所示之
    刑，並諭知易科罰金之折算標準，以示懲儆。
據上論斷，應依刑事訴訟法第三百六十九條第一項前段、第三百六十四條、第二百九
十九條第一項前段，刑法第二條第一項前段、第二百七十七條第一項、第四十一條第
一項前段，罰金罰鍰提高標準條例第一條前段、第二條，判決如主文。
本案經檢察官乙○○到庭執行職務
中      華      民      國      九十       年     五     月    二十二   日
                              臺灣高等法院臺中分院刑事第二庭
                                    審判長法  官  羅  禮  政
                                          法  官  陳  欣  安
                                          法  官  蔡  聰  明
右正本證明與原本無異。
不得上訴。
                                          書記官    瑞  芳
中      華      民      國      九十       年     五     月    二十三   日
刑法第二百七十七條：
傷害人之身體或健康者，處三年以下有期徒刑，拘役或一千元以下罰金。
犯前項之罪，因而致人於死者，處無期徒或七年以上有期徒刑，致重傷者，處三年以
上、十年以下有期徒刑。
                                                                        Ｒ


司法院資訊處製作；財團法人民間司法改革基金會備份。
